【裁判字號】    97,訴,1366
【裁判日期】    971215
【裁判案由】    強盜等
【裁判全文】
臺灣高雄地方法院刑事判決              97年度訴字第1366號
公  訴  人  臺灣高雄地方法院檢察署檢察官
被      告  乙○○
                    現於臺灣高雄第二監獄另案執行
被      告  丙○○
                    現於臺灣高雄第二監獄另案執行
共      同
指定辯護人  孫智仁律師
上列被告因強盜等案件，經檢察官提起公訴（97年度偵字第1980
3 號、第23119 號），本院判決如下：
    主  文
乙○○犯竊盜罪，累犯，處有期徒刑陸月。又共同犯強盜罪，累
犯，處有期徒刑年陸月。應執行有期徒刑年拾月。
丙○○共同犯強盜罪，累犯，處有期徒刑肆年。
    事  實
一、乙○○與丙○○係兄弟，乙○○前因搶奪、竊盜案件，經本
    院以96年度訴字第122 號判決判處有期徒刑9 月、4 月，應
    執行有期徒刑1 年確定，又因違反毒品危害防制條例案件，
    經本院以96年度訴字第808 號判決判處有期徒刑9 月確定，
    上開數罪接續執行，再經本院以96年度聲減字第2869號裁定
    分別減刑為有期徒刑4 月15日、2 月及4 月15日，應執行有
    期徒刑10月確定，於民國96年10月23日縮刑期滿執行完畢；
    丙○○前因竊盜案件，經本院以94年度易字第368 號判決判
    處有期徒刑1 年4 月確定，又因違反毒品危害防制條例等案
    件，分別經本院以94年度訴緝字第89號判決判處有期徒刑6
    月及4 月，應執行有期徒刑8 月確定，再經本院以96年聲減
    字第959 號裁定分別減刑為有期徒刑7 月、3 月及2 月，應
    執行有期徒刑11月確定，於96年7 月15日執行完畢。
二、詎2 人均猶不知悛悔，乙○○意圖為自己不法之所有，於民
    國97年6 月10日某時，在高雄縣鳳山市○○街96號前，持自
    備鑰匙1 支，以啟動機車電門方式，竊取丁○○○所有車牌
    號碼GCS-922 號重型機車得手，以供代步之用；於97年6 月
    11日凌晨3 時35分許，乙○○騎乘上開竊得之機車搭載丙○○，經過高雄市○鎮區○○路395 號「阿春檳榔檳攤」，見
    僅甲○○獨自坐在櫃臺前看顧該檳榔攤，勢弱可欺，2 人竟
    共同意圖為自己不法之所有，基於強盜之犯意，由乙○○先
    進入檳榔攤內與甲○○搭訕轉移其注意力，丙○○趁機走至
    甲○○後方，以左手勒住甲○○頸部、右手摀住其嘴巴阻止
    其喊叫，並強拉甲○○至櫃臺後方，以此強暴脅迫方式致使
    甲○○不能抗拒，並催促乙○○趕快拿錢，待乙○○強行取
    走櫃臺抽屜內現金新臺幣（下同約）3000元得逞後，2 人旋
    共同乘騎上開機車逃逸，嗣經警調取該檳榔攤監視錄影畫面
    ，始循線查悉上情。
三、案經高雄市政府警察局前鎮分局移送臺灣高雄地方法院檢察
    署檢察官偵查起訴。
    理  由
壹、程序方面：
    按被告以外之人於審判外之陳述，雖不符刑事訴訟法第159
    條之1 至之4 之規定，然經當事人於審判程序同意作為證據
    ，法院審酌該言詞陳述或書面陳述作成時之情況，認為適當
    者，亦得為證據。又當事人、代理人或辯護人於法院調查證
    據時，知有第159 條第1 項不得為證據之情形，而未於言詞
    辯論終結前聲明異議者，視為有前項之同意，同法第159 條
    之5 亦有明文。查本件證人丁○○○、甲○○於警詢中之陳
    述，性質上屬傳聞證據，惟於本院調查證據時，當事人檢察
    官、被告乙○○、丙○○及指定辯護人均同意作為證據，且
    當事人、代理人或辯護人於法院調查證據時，知有第159 條
    第1 項不得為證據之情形，而未於言詞辯論終結前聲明異議
    ，本院審酌上開證人之陳述，均係就其等被害之情形為陳述
    ，且為親身經歷之事，均與本案之犯罪事實有關連性，認為
    適當，依上開規定，均得為證據。
貳、實體方面：
一、訊據被告乙○○固坦承有於上開時、地，以自備鑰匙竊取被
    害人丁○○○所有車牌號碼GCS-922 號重型機車，得手後供
    代步之用，於97年6 月11日凌晨3 時35分許，騎乘上開竊得
    之贓車搭載丙○○，至高雄市○鎮區○○路395 號「阿春檳
    榔檳攤」內取走櫃臺抽屜內約3000元之現金，惟矢口否認有
    與丙○○共同強盜，辯稱：因為當時剛好身上沒錢，看到丙○○這麼作（指左手勒住被害人頸部、右手摀住被害人嘴巴
    ）就臨時起意，當時抽屜沒關好，所以是偷拿的云云；被告
    丙○○對於上開強盜犯行坦承不諱，然矢口否認有與被告乙○○共同謀議，辯稱：我當時有喝酒才這麼作，我沒有叫我
    哥哥乙○○趕快拿錢云云。被告2 人之指定辯護人為被告2
    人辯護稱：被告乙○○因強盜案而自行供出竊取機車之事，
    此部分應屬自首行為，再被告乙○○事先並未與被告丙○○
    有共同犯意之聯絡，被告2 人係因酒後臨時起意，被告2 人
    均由其母親帶領到警察局投案等語。然查：
  (一)上開竊盜部分之犯罪事實，業據被告乙○○供認不諱，並有
    證人即被害人丁○○○於警詢中證述明確（參見偵卷(一)第13
    至15頁），且有高雄縣政府警察局車輛協尋電腦輸入單及尋
    獲電腦輸入單、機車照片4 張（參見偵卷(一)第34、35、37、
    38 頁） 在卷可稽，足認被告乙○○此部分之任意性自白與
    事實相符，堪予採信。
  (二)證人即被害人甲○○於本院證稱：97年6 月10日被告2 人騎
    摩托車到我的檳榔攤，共來2 次，第1 次問我教堂在哪裡，
    第2 次來向我借手機，我說不方便，然後其中1 個押著我，
    並叫另1 個打開抽屜趕快拿錢，拿走約3000元，當時押著我
    的那個人，我沒有聞到酒味，當天2 次看到歹徒，發現他們
    的精神狀況還好，跟我講話也算正常等語（參見本院卷第87
    至89頁），與其於97年7 月10日警詢時證稱：97年6 月11日
    凌晨3 時22分許，該2 名歹徒共乘1 部黑色機車，該微胖歹
    徒（指被告乙○○）進入檳榔攤旁，另1 名微瘦歹徒（指被
    告丙○○）跟著進入，其中微胖歹徒問我教堂如何走，我回
    答不知道後。該2 名歹徒即共乘機車離去，約於3 時30分許
    ，該2 名歹徒將機車放置在檳榔攤前，該微胖歹徒進入檳榔
    攤旁向我借手機說要打給他朋友，我說不方便後，該微瘦歹
    徒便以左手勒住我脖子，右手摀住我嘴巴，強行把我拉走，
    並向另1 微胖歹徒喊說快一點、不要講那麼多，該微胖歹徒
    便在檳榔攤中間抽屜強行取走現金約3000元即共乘機車逃逸
    等語，互核一致，堪以採信。雖證人甲○○於本院證稱：開
    口跟我借手機的人與押著我的人是同一人，是講話比較清楚
    的人（經證人甲○○當庭辨識被告2 人聲音後，指認為被告
    乙○○）等語，然經審判長訊問其現在是否可以指認出當天
    押著其之人，亦明確表示認不出來（參見本院卷第88頁），
    是就此不符之部分，因其於警詢中之證述，距離案發時間尚
    未滿1 個月，記憶自較為清晰明確，且就其於警詢中所描述
    歹徒之特徵亦已清楚可辯，與被告2 人身型均相吻合（被告
    乙○○身型較胖、被告丙○○身型較瘦），是就上開不符部
    分，應以證人甲○○於警詢中之證述較為正確。此外，被告
    丙○○亦坦承為押著甲○○之人，被告乙○○則坦承為拿錢
    之人。從而，被告丙○○為以左手勒住甲○○頸部、右手摀
    住其嘴巴阻止其喊叫，並強拉其至櫃臺後方之人，被告乙○○為從檳榔攤抽屜內取走現金之人等事實，洵堪認定。
  (三)被告丙○○雖辯稱當時有喝酒，並無叫被告乙○○拿錢云云
    ，被告乙○○則辯稱是因為抽屜沒關好，是偷拿的云云，惟
    被告2 人上開強盜犯行，業經證人甲○○證述明確，犯案當
    時並無被告2 人前開所辯之情事，且證人甲○○亦證稱：一
    般購買檳榔之顧客不會進到櫃臺，押著我的人把我拖到後面
    的時候才叫另一個人拿錢，另一個人站在抽屜那裡等語，是
    被告2 人如未事前謀議，何以其2 人均會進到櫃臺，並先由
    被告乙○○與甲○○搭訕，負責轉移其注意力，再由被告丙○○趁機自甲○○身後強押之，後由被告乙○○取走身旁抽
    屜內之現金，騎乘上開機車搭載被告丙○○逃逸。是被告2
    人就強盜犯行謀由1 人負責押住甲○○，1 人負責取走抽屜
    內之現金等情，應堪認定，顯見被告丙○○所辯係屬事後迴
    護被告乙○○之詞，被告乙○○所辯則屬事後卸責之詞，均
    不足採信。
  (四)至辯護人為被告乙○○辯護稱：竊盜部分之犯行，係因強盜
    案而自行供出，應屬自首行為等語，惟訊據證人即查獲員警
    郭瑞章證稱：我們是在6 月19日接到派出所給我們檳榔攤的
    光碟片，我們針對被害人陳述嫌疑人有口吃、兔唇，我們把
    被告2 人在店面前抽煙影像節錄下來，請刑大協助，7 月初
    的時候隊長拿給我們的資料，是在三多所有看到被告2 人的
    影像，三多所給我們盤查可疑人車相片、資料，我們再針對
    被告2 人追查。因被告2 人當初有被派出所的人攔截下來有
    照相，因三多所給我們的影像與檳榔攤的影像是類似的，特
    徵很像，三多所給我們影像上面有姓名、年籍等資料，所以
    在那時我們就懷疑被告2 人涉及本件強盜。7 月初時，我們
    同時懷疑他們另涉及竊盜案，因車牌解析出來，查詢電腦裡
    面顯示是失竊車輛，而失竊與強盜時間點的接近，會讓我們
    懷疑被告有偷這部車，因為沒有將車牌取下或蓋起來而犯案
    的情形，一般都是以偷來的車比較多。後來被告到警察局製
    作筆錄是因為我們一直聯絡被告乙○○的媽媽，被告乙○○
    的媽媽跟我們講說會約在那裡見面，叫我們帶他回來歸案。
    後來我們是到左營蓮池潭那邊帶被告乙○○回警局作筆錄。
    那時被告丙○○在看守所被羈押等語（參見本院卷第89、90
    頁），且被告丙○○於97年6 月15日即入高雄看守所，97年
    8 月25日因送監執行出所，被告乙○○係於97年7 月12日為
    警拘提到案等情，有被告丙○○前案紀錄表、臺灣高雄地方
    法院檢察署檢察官拘票在卷可考，辯護人稱被告2 人係自行
    投案顯有誤會。從而，本件被告乙○○上揭竊盜犯行，係因
    警員觀看前開檳榔攤提供之監視畫面，經解析被告乙○○騎
    乘機車之車牌號碼後，於97年7 月初即已懷疑為其所為，嗣
    於97年7 月12日拘提被告乙○○到案後，經詢問之而確定為
    其所為，故尚難認為被告乙○○所犯竊盜罪係未發覺之犯罪
    ，當無自首適用。此外，尚有高雄市政府警察局前鎮分局扣
    押筆錄、指認照片、監視器翻拍畫面等附卷可佐。
  (五)綜上，被告乙○○、丙○○前開所辯，均屬卸責之詞，顯不
    足採，本案事證明確，被告2 人上開犯行，足堪認定，均應
    依法論罪科刑。
二、按共同正犯，係共同實施犯罪行為之人，在共同意思範圍內
    ，各自分擔犯罪行為之一部，相互利用他人之行為，以達其
    犯罪之目的，其成立不以全體均參與實施犯罪構成要件之行
    為為要件；參與犯罪構成要件之行為者，固為共同正犯；以
    自己共同犯罪之意思，參與犯罪構成要件以外之行為，或以
    自己共同犯罪之意思，事前同謀，而由其中一部分人實行犯
    罪之行為者，亦均應認為共同正犯，使之對於全部行為所發
    生之結果，負其責任（最高法院92年臺上字第2824號判例意
    旨參照）。查被告丙○○以左手勒住甲○○頸部、右手摀住
    其嘴巴，已達至使甲○○不能抗拒之程度，被告乙○○見狀
    聽從被告丙○○指示取走抽屜內之現金，被告2 人顯係以自
    己共同犯罪之意思，參與犯罪構成要件之行為，而予以分工
    合作。是核被告乙○○所為，係犯刑法第320 條第1 項之竊
    盜罪、第328 條第1 項之強盜罪；被告丙○○所為，係犯刑
    法第328 條第1 項之強盜罪。被告乙○○與丙○○就上開強
    盜犯行有犯意聯絡、行為分擔，均應論以共同正犯；被告乙○○就上開竊盜及強盜犯行，犯意各別、行為互殊，應予分
    論併罰。又被告2 人前受有期徒刑執行完畢，業如前述，各
    有臺灣高等法院被告前案紀錄表1 份在卷可憑，其2 人於5
    年內故意再犯本件有期徒刑以上之罪，均為累犯，俱應依刑
    法第47條第1 項規定加重其刑。爰審酌被告2 人正值青壯，
    不思以正當手段賺取財物，竟為圖私利，共同強盜他人財物
    ，其行為除造成他人財物損失外，亦對證人甲○○身心造成
    極大恐懼，且嚴重影響社會治安，實不足取，雖坦承部分犯
    行，惟仍矢口否認強盜部分有犯意聯絡，犯後態度尚可，被
    告乙○○另竊取機車犯案，然所竊得之機車業經歸還被害人
    ，損害已減至最低等一切情狀，分別量處如主文所示之刑，
    並就被告乙○○部分定執行刑，以儆效尤。本院斟酌上開各
    情，認被告2 人分別量處前開之刑，已足懲戒被告2 人之犯
    行，是認檢察官求刑尚嫌過重，附此敘明。
據上論斷，應依刑事訴訟法第299 條第1 項前段，刑法第320 條
第1 項、第328 條第1 項、第28條、第47條第1 項、第51條第5
款，刑法施行法第1 條之1 ，判決如主文。
本案經檢察官杜妍慧到庭執行職務。
中    華    民    國    97    年    12    月    15    日
                  刑事第六庭    審判長法  官  曾逸誠
                                      法  官  林柏壽
                                      法  官  王靖茹
以上正本證明與原本無異。
如不服本判決應於收受判決後10日內向本院提出上訴書狀，並應
敘述具體理由。其未敘述上訴理由者，應於上訴期間屆滿後20日
內向本院補提理由書(均須按他造當事人之人數附繕本)「切勿逕
送上級法院」。
中    華    民    國    97    年    12    月    18    日
                                      書記官  鍾錦祥
附錄本判決論罪之法條：
刑法第320條第1項
意圖為自己不法之所有或第三人不法之所有，而竊取他人之動產
者，為竊盜罪，處5 年以下有期徒刑、拘役或500 元以下罰金。
刑法第328條第1項
意圖為自己或第三人不法之所有，以強暴、脅迫、藥劑、催眠術
或他法，至使不能抗拒，而取他人之物或使其交付者，為強盜罪
，處5 年以上有期徒刑。


司法院資訊處製作；財團法人民間司法改革基金會備份。
